臺灣士林地方法院民事裁定
111年度消債抗字第10號
抗  告  人  臺灣中小企業銀行股份有限公司

法定代理人  林謙浩  
代  理  人  林為忻  
相  對  人  林黎明（原名：林羽謙）






代  理  人  賴國欽律師(法扶律師)
上列抗告人因聲請免責事件，對於本院民國111年6月24日110年
度消債職聲免字第68號裁定提起抗告，本院裁定如下：
    主  文
抗告駁回。
抗告程序費用新臺幣壹仟元由抗告人負擔。
    理  由
一、抗告意旨略以：伊對債務人擁有連帶保證債權新臺幣（下同
    ）7,863萬4,283元（計算至民國109年11月29日為止），然
    未曾收受法院任何書面通知，故未陳報清算債權。而伊於98
    年間曾強制執行債務人薪資債權，經法院核發扣押及收取命
    令，並扣得薪資3萬4,229元，當時扣押及收取命令均有寄至
    債務人戶籍地，足見債務人應知悉本件債權存在，卻故意未
    於債權清冊中列載，顯有脫免債務之嫌，而符合消費者債務
    清理條例（下稱消債條例）第134條第8款不免責事由，原審
    卻僅認定債務人僅有第133條不免責事由，應屬有誤。退步
    言之，縱使債務人僅依第133條規定為不免責，仍應將本件
    連帶保證債權列入債權清冊，債務人如繼續清償至消債條例
    第141條所定最低金額而聲請免責時，使伊亦有公平受分配
    之機會，依此提起本件抗告等語。
二、按法院為終止或終結清算程序之裁定確定後，除別有規定外
    ，應以裁定免除債務人之債務，消債條例第132 條定有明文
    。又法院裁定開始清算程序後，債務人有薪資、執行業務所
    得或其他固定收入，扣除自己及依法應受其扶養者所必要生
    活費用之數額後仍有餘額，而普通債權人之分配總額低於債
    務人聲請清算前2 年間，可處分所得扣除自己及依法應受其
    扶養者所必要生活費用之數額者，法院應為不免責之裁定。
    但債務人證明經普通債權人全體同意者，不在此限，復為消
    債條例第133 條所明定。另債務人有下列各款情形之一者，
    法院應為不免責之裁定。但債務人證明經普通債權人全體同
    意者，不在此限：一、於7 年內曾依破產法或本條例規定受
    免責。二、故意隱匿、毀損應屬清算財團之財產，或為其他
    不利於債權人之處分，致債權人受有損害。三、捏造債務或
    承認不真實之債務。四、聲請清算前2 年內，因消費奢侈商
    品或服務、賭博或其他投機行為，所負債務之總額逾聲請清
    算時無擔保及無優先權債務之半數，而生開始清算之原因。
    五、於清算聲請前1 年內，已有清算之原因，而隱瞞其事實
    ，使他人與之為交易致生損害。六、明知已有清算原因之事
    實，非基於本人之義務，而以特別利於債權人中之一人或數
    人為目的，提供擔保或消滅債務。七、隱匿、毀棄、偽造或
    變造帳簿或其他會計文件之全部或一部，致其財產之狀況不
    真確。八、故意於財產及收入狀況說明書為不實之記載，或
    有其他故意違反本條例所定義務之行為，致債權人受有損害
    ，或重大延滯程序，消債條例第134條亦有明文。
三、經查：
  ㈠債務人前於107年8月15日聲請更生，經本院以108年度消債更
    字第92號裁定自108年12月30日17時起開始更生程序，嗣債
    務人有消債條例第63條第1項第5款法院應以裁定不認可更生
    方案之情形，經本院依消債條例第61條規定以109年度消債
    清字第75號裁定債務人自109年11月30日17時開始清算程序
    ，本院司法事務官於110年8月9日以109年度司執消債清字第
    76號裁定清算程序終止確定，經原審認定債務人雖無消債條
    例第134條各款事由，然符合第133條所定事由而裁定不予免
    責等情，業經本院調閱相關案卷查核明確。又抗告人確有對
    債務人之連帶保證債權一事，除債務人不爭執外（見110年
    度消債職聲免字第68號卷第242頁），尚有債權憑證、扣押
    及收取命令、第三人聲明異議狀在卷可佐（見本院卷第32頁
    至第39頁、第42頁至第52頁），並有臺灣臺北地方法院94年
    度執寅字第47822號等強制執行案卷足參，應堪採信。　
  ㈡抗告人雖以債務人短報債權，而有消債條例第134條第8款不
    免責事由云云，然按消債條例第134條第8款所稱「財產及收
    入狀況說明書」，依同條例第43條第6項、第81條第4項規定
    ，其應表明之事項亦不包括債務，此與各該條第2項所定債
    權人清冊應表明事項對照觀之即明（103年第9期民事業務研
    究會第7號法律問題研審小組意見可資參照）。依照上開說
    明，債務人提出債權人清冊，僅為聲請之程式，消債條例並
    未課以提出完整之債權人清冊之義務，故其所提債權人清冊
    縱有短報之欠缺，亦非可認有故意違反本條例所定義務之行
    為。是以，抗告人主張債務人有消債條例第134條第8款不免
    責事由，應改依該條款為不免責裁定云云，難謂有據。
  ㈢至於抗告人主張應將本件債權列入清冊，而有公平受償機會
    云云，惟本件清算程序業經終結確定，抗告人亦不得補報債
    權，而逕將本件債權列入債權清冊。然按下列債務，不受免
    責裁定之影響：五、因不可歸責於債權人之事由致未申報之
    債權，債務人對該債權清償額未達已申報債權受償比例之債
    務。消債條例第138條第5款定有明文，是以，抗告人倘因不
    可歸責於己之事由而未申報債權，依照前開規定，果債務人
    依消債條例第141條規定聲請免責獲准時，如該未申報債權
    清償額未達已申報債權受償比例部分，仍不生失權效果，故
    亦無抗告人所稱如未列入失之公平之情事，併予敘明。
四、綜上所述，債務人並無消債條例第134條不免責事由，原裁
    定依照同條例第133條規定為不免責裁定，於法並無不合。
    抗告人所提本件抗告，為無理由，應予駁回。
五、據上論結，本件抗告為無理由，爰裁定如主文。
中　　華　　民　　國　　111 　年　　10　　月　　5 　　日
                  民事第三庭審判長法  官  王沛雷
　　　　　　　　　
                                  法  官  黃柏仁
                                    
　　　　　　　　　　　　　　  　　法  官  劉育琳
以上正本係照原本作成。
本裁定除以適用法規顯有錯誤為理由外，不得再抗告。如提起再
抗告，應於收受送達後10日內，向本院提出再抗告狀，並繳納再
抗告裁判費新臺幣1000元。 　
中　　華　　民　　國　　111 　年　　10　　月　　5 　　日
                                  書記官  邱勃英